【裁判字號】    98,訴,908
【裁判日期】    980812
【裁判案由】    損害賠償
【裁判全文】
臺灣臺中地方法院民事判決               98年度訴字第908號
原      告  丙○○
訴訟代理人  王信雄律師
被      告  甲○○
訴訟代理人  莊正男律師
上列當事人間請求損害賠償事件，原告提起刑事附帶民事訴訟，
由本院刑事庭裁定移送前來（98年度交附民字第11號），經於民
國98年7月13日言詞辯論終結，本院判決如下：
    主    文
被告應給付原告新臺幣588,406元，及自民國98年1月13日起至清
償日止，按週年利率百分之5計算之利息。
原告其餘之訴駁回。
訴訟費用由被告負擔2分之1，餘由原告負擔。
本判決第一項於原告以新臺幣200,000元為被告供擔保後，得假
執行；但被告如以新臺幣588,406元為原告預供擔保後，得免為
假執行。
原告其餘假執行之聲請駁回。
    事實及理由
壹、原告起訴聲明：被告應給付原告新臺幣（下同）1,354,274
    元，及自民國98年1月13日起（即起訴狀繕本送達被告之翌
    日）至清償日止，按週年利率5%計算之利息，並願供擔保請
    准宣告假執行。另陳述如下：
    一、被告於民國97年1月22日17時20分許，駕駛車牌號碼192
        3-LN號自小客車，沿台中市○區○○路地下道行駛，途
        經台中市○區○○路與五權路口，欲自快車道右轉三民
        路之際，本應注意在設有劃分島劃分快慢車道之道路，
        在快車道上行駛之車輛不得右轉，且汽車變換車道之際
        ，亦應禮讓直行車，其竟貿然逕自快車道右轉，以致同
        向騎乘重型機車之原告未能有反應之時間，乃致剎車不
        及而撞上被告之自小客車，原告因而受有右側遠端橈骨
        粉碎性骨折、尺骨莖突骨折、多處擦傷、左胸壁挫傷及
        右腕關節僵硬等傷害，被告之過失傷害犯行，業經法院
        判決有罪。
    二、按因故意或過失不法侵害他人權利者，負損害賠償責任
        ；又不法侵害他人之身體或健康者，對於被害人因此喪
        失或減少勞動能力，或增加生活上之需要時，應負損害
        賠償責任；又不法侵害他人之身體、健康、名譽、自由
        、信用、隱私、貞操、或不法侵害其他人格法益而情節
        重大者，被害人雖非財產上之損害，亦得請求賠償相當
        之金額，民法第184條第1項、第193條第1項、第195條
        第1項分別定有明文。原告因被告之傷害，造成重大之
        損害，爰請求賠償損害如下：
        （一）醫療費用部分：27,292元（原告受有右側遠端橈
              骨粉碎性骨折、尺骨莖突骨折、多處擦傷、左胸
              壁挫傷及右腕關節僵硬之傷，花費醫療費共計27
              ,292元）。
        （二）看護費用：11,000元（原告自97年1月22日起至9
              7年1月27日止，住院治療期間行動不便需人照顧
              ，看護費計為11,000元）。
        （三）醫療藥品：150元（原告出院後身體多處仍會酸
              痛，故購買貼片）。
        （四）薪資損失：303,332元（原告原本月平均薪資為5
              萬元，因本件傷害，有6個月又2日無法工作，爰
              請求6個月又2日之工作收入損失303,332元）。
        （五）機車修理損失：12,500元（原告因本件事故，致
              機車受損，而支出修車費12,500元）。
        （六）精神慰撫金：100萬元（原告因本件傷害受有右
              側遠端橈骨粉碎性骨折、尺骨莖突骨折、多處擦
              傷、左胸壁挫傷及右腕關節僵硬等傷害，影響原
              告行動、工作、生活等諸多不便，所受精神上痛
              楚至鉅，筆墨無法形容，請求被告賠償精神慰撫
              金100萬元）。
貳、被告答辯聲明：原告之訴及假執行之聲請均駁回，如受不利
    之判決，願供擔保請准免為假執行。另陳述如下：
    一、原告固有於97年1月22日17時20分許，駕駛車牌號碼192
        3-LN號自小客車，行經台中市○區○○路與五權路與三
        民路口，右轉三民路時，與同向騎乘重型機車之原告發
        生碰撞，致原告受傷之情事。但刑事案卷之相關交通事
        故調查資料圖片資料，就兩造車行方向有錯誤，系爭事
        故發生當時，被告甫自復興路與五權路轉角之加油站加
        油完畢，遂自加油站右轉五權路地下道右側慢車道由南
        往北行駛，行經五權路與三民路口，因逢綠燈，被告乃
        打右邊方向燈右轉三民路，往自由路方向行駛，於右轉
        時，忽有原告騎乘重型機車，高速行駛直行而撞及被告
        之自小客車右前輪上方葉子板凹損、水箱破裂。被告並
        非自快車道右轉，且由車損嚴重之程度可知原告當時車
        速過快，自有過失，又發生車禍當時，原告之車行方向
        從何而來，被告根本搞不清楚，因為被告已在進行轉彎
        ，原告之車子才突然間出現，被告轉彎的時候，並沒有
        看到原告的車子在後方。系爭路口的監視錄影帶事發時
        並未保存，事隔這麼久了，也沒辦法調錄影帶來證明被
        告當初是走慢車道。
    二、對原告請求損害賠償金額之意見：
        （一）醫療費用部分：原告請求之醫療費用，有醫療院
              所單據部分，被告不爭執。
        （二）看護費用部分：原告請求11,000元，被告對於看
              護之人是否為原告之配偶，提出質疑。
        （三）醫療藥品部分：原告請求貼布150元，無醫師處
              方，應無必要。
        （四）薪資損失部分：原告請求303,332元。然原告前
              於調解時，並未提出薪資所得證明，現又提出在
              職證明書，被告難以承認，其應提出薪資報稅資
              料為證。
        （五）機車損失部分：原告請求12,500元，被告不爭執
              ，但應計算折舊。
        （六）精神慰撫金部分：原告請求100萬元，但因肇事
              責任不在被告，且屬過高。
、法院得心證之理由：
  一、經查，被告於97年1月22日下午17時20分許，駕駛車牌號
      碼1923-LN號自小客車，由臺中市○○○路與復興路口之
      「中國石油股份有限公司」所屬加油站加油後，右轉五權
      南路地下道之快車道行駛，途經臺中市○○○路與三民路
      口時，欲由快車道右轉三民路，其本應注意在設有劃分島
      劃分快慢車道之道路，在快車道行駛之車輛不得右轉彎，
      且汽車變換車道之際，亦應讓直行車先行，並注意安全距
      離。而依當時天候晴、該路段當時為日間自然光線、路面
      乾燥無缺陷、無障礙物、視距良好等客觀情形，並無不能
      注意之特別情事，竟疏未注意及此，貿然逕自快車道右轉
      ，適原告騎乘車牌號碼NQE-853號重型機車，沿五權南路
      地下道之慢車道往南屯路方向行駛抵達，見狀閃避不及，
      所騎乘之機車車頭遂直接撞擊被告所駕駛上開自小客車右
      前車輪後方及後視鏡，原告因而人車倒地，受有右側遠端
      橈骨粉碎性骨折、尺骨莖突骨折、多處擦傷、左胸壁挫傷
      及右腕關節僵硬等傷害。被告駕車肇事後，向到場處理事
      故員警自首並接受裁判。案經原告提出刑事告訴，被告經
      臺灣臺中地方法院檢察署檢察官偵查後，經本院97年度交
      易字第798號、臺灣高等法院臺中分院98年度交上易字第
      699號刑事判決過失傷害有罪確定在案等情，除據原告陳
      述在卷外，核與本院依職權所調閱本院97年度交易字第79
      8號刑事案件卷證內容相符，並有臺灣高等法院臺中分院
      98年度交上易字第699號刑事判決一份在卷可參。足認原
      告上開主張為真實。
  二、被告雖否認其係自五權南路地下道之快車道右轉三民路，
      而抗辯其亦係行駛於慢車道云云。但查：
      （一）被告雖再聲請調取肇事路口之監視錄影畫面。惟系
            爭事故發生於97年1月22日下午17時20分，距今已
            逾該監視錄影影帶一個月之保存期限，且被告復自
            承系爭路口之監視錄影帶，事發時並未保存，事隔
            已久，已沒辦法調錄影帶以證明被告當初是走慢車
            道等語，是本院認無再行函調肇事路口之監視錄影
            畫面之必要。
      （二）原告明確指證被告當時是沿臺中市○區○○○路地
            下道快車道行駛，途經臺中市○○○路與三民路口
            ，自快車道右轉三民路，而非自五權南路慢車道右
            轉三民路。而系爭事故現場之臺中巿五權南路為雙
            向道路，快慢車道間設有劃分島，五權南路同向係
            由地下道駛出，有二線快車道、一線慢車道，快慢
            車道間有劃分島隔開，該慢車道寬有6公尺，慢車
            道之右側另有一線平地面之道路寬3公尺；而三民
            路亦為雙向道路，同向有一線快車道寬3.5公尺、
            一線機車道寬1.5公尺、一線慢車道寬3.5公尺。依
            系爭事故發生後，員警所製作之道路交通事故現場
            圖及現場照片（附於刑事他字偵查卷內），肇事車
            輛停放位置：
            １、被告所駕駛自小客車呈右轉向，停止在交岔路
                口網狀線內，車頭朝向三民路之對向快車道，
                即車頭右前角右距三民路中心線之垂直距離0.
                9公尺。
            ２、原告所騎乘機車左倒在被告所駕駛之自小客車
                之車右後側，原告所騎乘之機車刮地痕有5.3
                公尺，起點在網狀線區○○○○路慢車道右側
                路邊垂直距離有1.4公尺，並往原告機車倒地
                處延伸。
            ３、肇事車輛車損情形：被告所駕駛之自小客車右
                前車輪上方凹陷，原告所騎乘之機車左側車身
                撞擊凹損。
            ４、依被告所駕駛自小客車最終停車之角度、位置
                及車輛受損情況研判，被告於肇事前駕駛車輛
                之合理動線，應係自五權南路快車道右轉三民
                路，而非被告所抗辯之自五權南路慢車道右轉
                三民路。蓋因被告駕駛自小客車果係行駛於五
                權南路慢車道且欲右轉三民路，則其行至五權
                南路與三民路交會處即會開始右轉，而不會行
                駛至五權南路與三民路交岔路口中心處後始行
                右轉；且被告如確係自慢車道右轉，則事故發
                生後，其自小客車之合理停止位置，應非在五
                權南路與三民路交岔路口之網狀線內，而應接
                近三民路由西往東方向之車道上，豈有事後現
                場所呈現被告所駕駛之自小客車車頭係朝向三
                民路之對向快車道之情況。又原告於事故發生
                後，即被送至醫院，僅被告留在現場，製圖警
                員於偵查中結證稱：「當時被告行經路線確實
                係依據被告回答所繪製。」等語，是道路交通
                事故現場圖上有關被告行駛於五權南路「慢車
                道」上之記載，乃係被告單方陳述，因與系爭
                事故客觀證據不符，自不足為被告所辯屬實之
                認定。
  三、系爭車禍發生之道路前端為直線車道，時間為日間，天氣
      晴，柏油路面、乾燥、無缺陷、無障礙物且視距良好，有
      道路交通事故調查報告表(一)及現場照片可稽。足見被告當
      時並無不能注意前方及其右轉時在其後方之直行車輛之動
      態之情事。而汽車行駛至交岔路口，行進、轉彎，遇有設
      有劃分島劃分快慢車道之道路，在慢車道上行駛之車輛不
      得左轉，在快車道行駛之車輛不得右轉彎；另變換車道時
      ，應讓直行車先行，並注意安全距離。又現場五權南路快
      車道上並有明顯之「禁止右轉」標誌。是依系爭事故發生
      之情況，被告並無不能注意之情事，其竟疏未注意，所駕
      駛之自用小客車右前車輪上方車身部位乃與原告所騎乘之
      機車左側車身發生碰撞而致肇事，足認被告確有過失。又
      本件前經刑事偵查中送請臺灣省臺中巿區車輛行車事故鑑
      定委員會鑑定結果，亦同認定被告駕駛自用小客車不當，
      其由設有快慢車道劃分護欄之快車道右轉彎而未讓慢車道
      直行車先行，為肇事原因，有該委員會函附之鑑定意見書
      附於偵查卷內可參，被告前於刑事案件偵查中雖另指稱原
      告超速行駛時速達一百多公里以上（見97年10月22日訊問
      筆錄），惟參諸車損凹痕深淺及原告機車倒地位置觀之，
      被告所稱原告超速行駛時速達一百多公里以上一節，顯非
      實在。本件復查無其他原告有被告所述之超速行駛情事，
      是被告所為原告與有過失之抗辯，亦非可採。
  四、按因故意或過失不法侵害他人之權利者，應負損害賠償責
      任；不法侵害他人之身體或健康者，對於被害人因此喪失
      或減少勞動能力或增加生活上之需要時，應負損害賠償責
      任；不法侵害他人之身體、健康者，被害人雖非財產上之
      損害，亦得請求賠償相當之金額，民法第184條第1項前段
      、第193條第1項及第195條第1項分別定有明文。查被告上
      開過失傷害行為與原告所受損害之間，有相當因果關係存
      在，則就原告所受損害結果，自應負侵權行為之賠償責任
      。爰就原告所請求賠償之各項損害項目，分述如下（元以
      下均四捨五入）：
      （一）醫療費用部分：
            原告主張受有右側遠端橈骨粉碎性骨折、尺骨莖突
            骨折、多處擦傷、左胸壁挫傷及右腕關節僵硬之傷
            ，花費醫療費計27,292元。經查，依原告所提出之
            中山醫院及臺中醫院之醫療費用單據計算，再扣除
            中山醫院多餘之證明書費用400元，原告此部分所
            得請求之醫療費用損害計為26,772元（計算式：27
            ,172元-400元＝26,772元）。
      （二）看護費用：
            原告主張自97年1月22日起至97年1月27日止，住院
            治療5天期間行動不便需人照顧，看護費計為11,00
            0元（5天×2200元）。按因親人受傷，而由親屬代
            為照顧起居所付出之勞力，並非不能評價為金錢，
            只因兩者身分關係密切而免除支付義務，此種親屬
            基於身份關係之恩惠，自不能加惠於加害人。故本
            院因認雖由親屬看護，仍應衡量及比照僱用職業看
            護情形，認原告受有相當於看護費之損害，核屬增
            加生活上需要之部分，自得請求賠償。查系爭車禍
            造成原告受有右側遠端橈骨粉碎性骨折、尺骨莖突
            骨折、多處擦傷、左胸壁挫傷及右腕關節僵硬等傷
            害，客觀上足認原告住院期間確有行動不便而需他
            人照料之必要，惟考量看護情形、原告配偶原本月
            薪為26,000元、及一般看護費用等情，認原此部分
            主張以每日1,800元計算為適當。是被告所應賠償
            之看護費用計為9,000元（1,800元×5日）。
      （三）醫療用品：
            原告主張出院後身體多處仍會酸痛，故購買電極貼
            片150元。此部分未據原告提出醫師處方，難認確
            屬必要。
      （四）薪資損失：
            １、原告主張其原本月平均薪資為5萬元，因系爭
                傷害有6個月又2日無法工作，爰請求6個月又2
                日之工作收入損失303,332元。
            ２、按損害賠償，除法律另有規定或契約另有訂定
                外，應以填補債權人所受之損害及所失之利益
                為限。而依通常情形或己定之計劃、設備或其
                他特別情事，可得之利益，視為所失之利益，
                民法第216條定有明文。又本件原告主張其因
                車禍受傷致有一段期間無法工作一節，固非無
                據；惟參酌原告並未能提出薪資所得報稅資料
                、醫院診斷證明書所載傷勢、證人乙○○（廣
                建工程有限公司負責人）所證述，原告原係從
                事模板工，日薪1,600元，按日計酬，遇有工
                作時，原告是否上工，由原告自己決定，也可
                以不用上工，另原告於車禍發生前之96年11月
                及12月均未上工，而無薪資紀錄等情，本院因
                認原告此部分無法工作之損失，應以每月30,0
                00元，期間5個月為適當，依此計算，原告此
                部分所得請求賠償之損失為150,000元（計算
                式：5月×30,000元＝150,000元）。
      （五）機車修理損失：
            原告主張因系爭事故，致機車受損，而支出修車費
            12,500元。按依民法第196條請求賠償物被毀損所
            減少之價額，固得以修復費用為估定之標準，但以
            必要者為限，如修理材料以新品換舊品，另應予以
            折舊，依行政院公佈修正之固定資產耐用年數表所
            示耐用年數，按定率遞減法計算折舊，原告之車輛
            損害之零件費用支出本應依該規定之比例計算折舊
            額後加以扣除；另採用定率遞減法計算折舊者，其
            殘值之計算，依所得稅法規定，以該固定資產總價
            10分之1為度，即各年度之折舊額應提列至殘值等
            於原取得成本10分之1為限。本院參酌系爭機車為1
            998年4月出廠，已逾上述耐用年限，是材料部分應
            予計算折舊，則原告所得請求被告賠償之機車修理
            損失計為2,634元（即零件費用11,340元折舊10分
            之1為1,134元，外加車架校正之工資1,500元）。
      （六）精神慰撫金：
            １、原告主張因本件傷害受有右側遠端橈骨粉碎性
                骨折、尺骨莖突骨折、多處擦傷、左胸壁挫傷
                及右腕關節僵硬等傷害，影響行動、工作、生
                活等諸多不便，所受精神上痛楚至鉅，筆墨無
                法形容，請求被告賠償精神慰撫金100萬元。
            ２、查原告因被告所為之傷害行為，致受有右側遠
                端橈骨粉碎性骨折、央骨莖突骨折、多處擦傷
                、左胸壁挫傷及右腕關節僵硬等傷害，有診斷
                證明書附卷可參，原告因被告所為傷害行為而
                受有精神上之痛苦，自可認定。本院參酌兩造
                之年齡各為39歲及85歲、工作狀況各為模板工
                及退休勞工、學歷各為國中肄業及日據時代工
                專、事故發生過程及原告所受傷害之程度等一
                切情狀，認原告因被告傷害行為所得請求賠償
                之精神慰撫金以40 萬元為適當，逾此部分所
                為主張，則嫌過高。
      （七）據上，本件原告因系爭侵權行為所得請求被告賠償
            之損害數額，計為588,406元（計算式：26,772元+
            9,000元+150,000元+2,634元+400,000元＝588,406
            元）。
  五、綜上所述，原告本於侵權行為之規定，訴請被告賠償1,35
      4,274元，及自起訴狀繕本送達之翌日起至清償日止，按
      週年利率5%計算之利息；就其中之588,406元，及自98年1
      月13日（即刑事附帶民事訴訟起訴狀繕本送達被告之翌日
      ）起至清償日止，按週年利率百分之5計算之利息範圍內
      ，為有理由，予以准許；逾此部分所為請求，則屬無據，
      應予駁回。
  六、兩造分別陳明願供擔保，聲請宣告假執行及免為假執行，
      就原告勝訴部分，核無不合，爰酌定相當之擔保金額宣告
      之；至原告敗訴部分，其假執行之聲請，因訴之駁回而失
      所附麗，則予駁回。
肆、本件事證已臻明確，兩造其餘攻擊防禦方法與舉證，核與判
    決結果無影響，爰不逐一論述，附此敘明。
伍、據上論結，本件原告之訴為一部有理由，一部無理由，依民
    事訴訟法第79條、第390條第2項、第392條，判決如主文。
中    華    民    國    98    年     8    月    12    日
                  民事第二庭    法  官  林宗成
上正本係照原本作成。
如對本判決上訴，須於判決送達後20日內向本院提出上訴狀。
中    華    民    國    98    年     8    月    12    日
                                書記官


司法院資訊處製作；財團法人民間司法改革基金會備份。
